【裁判字號】    98,易,3164
【裁判日期】    981103
【裁判案由】    詐欺
【裁判全文】
臺灣臺中地方法院刑事判決              98年度易字第3164號
公  訴  人  臺灣臺中地方法院檢察署檢察官
被      告  乙○○
上列被告因詐欺案件，經檢察官提起公訴（98年度偵字第15268號）
，本院判決如下：
    主    文
乙○○無罪。
    理    由
一、公訴意旨略以：被告乙○○曾因詐欺案件，經臺灣臺北地方
    法院於民國96年5月24日，以96年度簡字第965號判處有期徒
    刑3月，並於96年6月20日確定，嗣經臺灣臺北地方法院於96
    年8月12日，以96年度聲減字第1162號裁定減刑為有期徒刑1
    月15日確定，於96年10月19日易科罰金執行完畢，其可預見
    詐欺集團經常利用人頭電信門號，撥打電話施用詐術，使被
    詐騙人將款項匯入其指定之人頭帳戶，以掩飾其犯行，並藉
    此逃避檢警人員之追緝，竟基於幫助他人詐欺取財不確定犯
    意，於98年3月16 日下午2時30分許，在臺中縣大雅鄉○○
    路附近之某便利商店，將其所有之國民身份證及健保卡，交
    付予真實姓名、年籍不詳之詐欺集團成員，該詐欺集團之成
    員即於同年月23 日，在臺中縣太平市「松聖企業社」太平
    店，以乙○○之身份證、健保卡，申辦威寶電信股份有限公
    司（下稱威寶電信）之門號0000000000號行動電話易付卡。
    嗣該詐欺集團成員隨即在「大屯廣告報」刊登虛偽之應徵廣
    告，以前揭申辦人乙○○之門號0000000000號電話為聯絡電
    話，適有丙○○（另為不起訴處分）依該廣告內容，撥打電
    話予上開詐欺集團成員，誤信該詐欺集團成員之指示，致丙○○陷於錯誤，因而於98年3月25日，在臺中縣太平市「國
    軍臺中總醫院」對面之便利商店前，將所有之中華郵政股份
    有限公司臺中中正路郵局帳號00000000000000號帳戶金融卡
    、密碼、身分證影本及印章等，交付予該詐欺集團成員，該
    詐欺集團成員再撥打電話予戊○、甲○○、丁○○及己○○
    等4人，分別向戊○等4人佯稱因網路購物之匯款產生問題，
    致戊○等4人陷於錯誤，因而各轉帳新臺幣（下同）2萬1998
    元、2萬3998元、3萬2986元及1萬9987元至上開詐欺集團使
    用帳戶內。嗣戊○等4人發覺受騙，報警處理後始查悉上情
    。因認被告涉犯刑法第30條第1項、第339條第1項之幫助詐
    欺取財罪嫌等語。
二、按犯罪事實應依證據認定之，無證據不得推定其犯罪事實；
    而不能證明被告犯罪者，應諭知無罪之判決，刑事訴訟法第
    154 條第2 項、第301 條第1 項分別定有明文。又事實之認
    定，應憑證據，如未能發現相當證據，或證據不足以證明，
    自不能以推測或擬制之方法，為裁判基礎；且認定犯罪事實
    所憑之證據，雖不以直接證據為限，間接證據亦包括在內，
    然而無論直接證據或間接證據，其為訴訟上之證明，須於通
    常一般之人均不致有所懷疑，而得確信其為真實之程度者，
    始得據為有罪之認定，倘其證明尚未達到此一程度，而有合
    理之懷疑存在而無從使事實審法院得有罪之確信時，即應由
    法院為諭知被告無罪之判決，亦經最高法院40年台上字第86
    號、76年度台上字第4986號著有判例意旨可資參照，合先敘
    明。
三、本件公訴意旨認被告涉犯幫助詐欺取財罪嫌，無非係以被害
    人丙○○、戊○、甲○○、丁○○、己○○分別證述其等受
    詐騙之情形，並有臺中中正路郵局帳號00000000000000號帳
    戶最近交易資料、台新銀行自動櫃員機交易明細表、中國信
    託商業銀行台幣活存明細、金融機構交易明細、郵政存簿儲
    金簿影本、大屯廣告報等影本各1紙、門號0000000000、
    0000000000號等行動電話通聯紀錄、威寶電信行動電話預付
    卡服務申請書影本各1份資為論據。訊據被告堅詞否認有幫
    助詐欺之犯行，並辯稱：伊沒有申辦0000000000號行動電話
    門號，伊因為向民間融資公司融資，而將其所有的身分證、
    健保卡交付予該民間融資公司等語。經查：
  (一)按被告以外之人於審判外之陳述雖不符刑事訴訟法第159條
    之1至之4等4條之規定，而經當事人於審判程序同意作為證
    據，法院審酌該言詞陳述或書面陳述作成時之情況，認為適
    當者，亦得為證據；當事人、代理人或辯護人於法院調查證
    據時，知有刑事訴訟法第159條第1項不得為證據之情形，而
    未於言詞辯論終結前聲明異議者，視為有前項之同意，同法
    第159條之5定有明文。立法意旨在於傳聞證據未經當事人之
    反對詰問予以核實，原則上先予排除。惟若當事人已放棄反
    對詰問權，於審判程序中表明同意該等傳聞證據可作為證據
    ；或於言詞辯論終結前未聲明異議，基於尊重當事人對傳聞
    證據之處分權，及證據資料愈豐富，愈有助於真實發見之理
    念，且強化言詞辯論主義，使訴訟程序得以順暢進行，上開
    傳聞證據亦均具有證據能力。證人即被害人丙○○、戊○、
    甲○○、丁○○、己○○於警詢之陳述及證人葉俶呅於偵查
    中之陳述，暨本案以下所引用被告以外之人於審判外之書面
    陳述，性質上均屬傳聞證據，檢察官、被告於本院言詞辯論
    終結前，均未主張有刑事訴訟法第159條第1項不得為證據之
    情形，本院審認上開證據作成時之情況，認應無違法或不當
    情事，與本案待證事實間復具有相當之關聯性，以之作為證
    據應屬適當，依刑事訴訟法第159條之5第2項之規定，均有
    證據能力。
  (二)被害人戊○、甲○○、丁○○、己○○等人如何遭不詳之人
    撥打以被告名義為申辦人之門號0000000000號行動電話，並
    誆稱必須匯款至指定帳戶，因而陷於錯誤，分別於上揭時間
    匯款至被害人丙○○之金融帳戶等事實，業據被害人丙○○
    、戊○、甲○○、丁○○、己○○等人於司法警察詢問時陳
    述明確，復有上開臺中中正路郵局帳號00000000000000號帳
    戶最近交易資料、台新銀行自動櫃員機交易明細表、中國信
    託商業銀行台幣活存明細、金融機構交易明細、郵政存簿儲
    金簿影本、行動電話通聯紀錄、威寶電信行動電話預付卡服
    務申請書影本等資料附卷可稽，且為被告所不爭執，此部分
    事實堪予認定。
  (三)門號0000000000號行動電話易付卡並非被告申辦，係由不詳
    姓名年籍之人持被告所有之國民身份證及健保卡前往威寶電
    信門巿冒名申辦之事實，業據被告供明在卷，且為檢察官所
    是認，復有威寶電信行動電話預付卡服務申請書影本可資佐
    證，此部分事實亦堪認定。雖被告供明伊向民間融資公司融
    資，而將其所有身分證、健保卡交付予該民間融資公司一節
    ，可知被告確有將其所有身分證、健保卡交付予第三人之情
    事，惟被告交付其所有之身分證、健保卡既係供作融資之用
    ，自難遽指被告當時有幫助詐欺取財之犯意；而依現今社會
    交易常情，一般人向民間融資公司借款時，衡見民間融資公
    司要求借款人提出雙證件以供查核，自無從推論被告交付國
    民身份證、健保卡當時，已明知或預見其身分證、健保卡將
    供詐欺集團成員申請系爭行動電話預付卡門號並作為詐欺取
    財之工具；至被告於偵查中固供明當時其有擔心過對方會持
    其所有的身分證、健保卡去做違法行為等語，仍無從遽認被
    告交付國民身份證、健保卡當時，係基於縱若有人持以犯罪
    ，亦無違反其本意之幫助他人詐欺取財不確定犯意。況證人
    即威寶電信門巿承辦人葉俶呅於偵查中亦證稱：伊當時並未
    核對證件持有人是否與本人相符等語（見偵查卷宗第41 頁
    ），則威寶電信公司在審核易付卡門號申請人之相關文件時
    ，並未善盡職責，自不能因威寶電信行動電話預付卡服務申
    請書記載門號0000000000號易付卡門號為被告所申請，即謂
    被告涉犯幫助詐欺之犯行。
四、綜上所述，本件並無證據證明被告交付國民身份證、健保卡
    予第三人時，已明知或預見其身分證、健保卡將供詐欺集團
    成員申請系爭行動電話預付卡門號並作為詐欺取財之工具，
    則公訴人所舉之證據，尚無法證明被告確有幫助詐欺取財之
    犯意。本院對於卷內訴訟資料經逐一剖析，參互審酌，尚無
    從獲得有罪之心證，揆諸前開法律規定及判例意旨所示，應
    諭知被告無罪之判決。
五、本件被告經合法傳喚無正當理由不到庭，惟按刑事訴訟法第
    306條明定「法院認為應科拘役、罰金或應諭知免刑或無罪
    之案件，被告經合法傳喚無正當理由不到庭者，得不待其陳
    述逕行判決」，爰逕為判決如主文所示。
據上論斷，應依刑事訴訟法第301條第1項、第306條，判決如主
文。
本案經檢察官鐘祖聲到庭執行職務。
中    華    民    國    98    年    11    月     3    日
                  刑事第四庭  審判長法  官   鄭永玉
                                    法  官   張恩賜
                                    法  官   潘曉玫
以上正本證明與原本無異。
如不服本判決應於收受送達後10日內向本院提出上訴書狀，並應
敘述具體理由；其未敘述上訴理由者，應於上訴期間屆滿後20日
內向本院補提理由書（均須按他造當事人之人數附繕本）「切勿
逕送上級法院」。
                                    書記官   蔡伸蔚
 中    華    民    國    98    年    11    月     3    日


司法院資訊處製作；財團法人民間司法改革基金會備份。
